【裁判字號】    99,台上,3727
【裁判日期】    990617
【裁判案由】    違反醫師法
【裁判全文】
最高法院刑事判決            九十九年度台上字第三七二七號
上  訴  人  台灣高等法院高雄分院檢察署檢察官
被      告  甲○○
            乙○○
上列上訴人因被告等違反醫師法案件，不服台灣高等法院高雄分
院中華民國九十七年七月十七日第二審判決（九十七年度醫上訴
字第三號，起訴案號：台灣高雄地方法院檢察署九十六年度偵字
第三一七一二號、九十七年度偵字第六八九號，原判決漏載九十
七年度偵字第六八九號），提起上訴，本院判決如下：
    主  文
原判決撤銷，發回台灣高等法院高雄分院。
    理  由
本件原判決以公訴意旨略以：被告甲○○係址設高雄市○○○路
三五五號「朝代牙醫診所」之牙醫師兼負責人，其與被告乙○○
均明知未取得合法醫師資格者，不得擅自執行醫療業務，且乙○
○未具合法醫師資格，竟僱用乙○○擔任助理，二人共同基於讓
乙○○擅自執行醫療業務之犯意聯絡，於民國九十五年六月二十
八日，在上開診所內，由乙○○為前來看診之病患丙○○口中塞
入臨時樹脂覆蓋物後再取出，而擅自執行醫療業務。因認被告等
共同涉犯醫師法第二十八條前段之未取得合法醫師資格擅自執行
醫療業務罪嫌云云。但經審理結果，認為不能證明被告等犯罪，
因而維持第一審諭知被告等無罪之判決，駁回檢察官在第二審之
上訴，固非無見。
惟查：原判決雖引用行政院衛生署第一一六○五三號、第000
0000000號及第○九二○○四三七四九號函，以「在牙科
臨床醫學上，Soft-Liner襯墊之準備調扮及比對大小等工作，並
非屬假牙調整裝戴等牙科醫療行為，委由助理處理，依現行法規
並無違反牙科操作流程等情，亦經上開高雄市牙醫公會函文載述
明確。本件被告乙○○將Soft-Liner之調拌物放入丙○○口中比
對大小，用為丙○○取下舊牙套之襯墊，該行為既未有任何儀器
使用，亦非牙套之試戴、安裝或調整等行為，自非醫療行為」，
而謂乙○○將Soft-Liner襯墊置入告訴人口中，「僅屬未具侵入
性之單純醫療輔助行為」（見原判決第九頁第四至十七行）。然
所謂「比對大小」，所指為何？是否必置入患者口中？依原判決
所引上開各函及理由之記載，似均欠明確。而乙○○既自承：「
我將Soft-Liner調拌好放入丙○○口中比對時，丙○○就喊痛，
並拒絕我繼續施做」（見原判決第三頁第六至八行），告訴人在
偵查中亦指稱：「因為護士技術不好，導致我牙齒與牙腔很痛，
我立刻制止並請求醫師親自處理」、「當時助理將小麵團捏一捏
放入我口中，一直按壓，我覺得很痛，我就要求由醫師操作」各
等語（見原判決第五頁第一至三行及第六至七行）。依此供述以
觀，即令乙○○為告訴人裝置入口中之物係襯墊，而非臨時塑膠
齒套，但既係「置入」告訴人口腔與根管治療之傷口接觸，且安
裝時足令其感受疼痛難耐，即似與齒模製作後為病患進行咬模、
試模或安裝之行為無異，何以竟認係「未具侵入性」之單純醫療
輔助行為？又主管機關對此將上開襯墊「置入」病患口中之行為
，是否亦認屬未有侵入性，而係以傳統習用方式，對人體疾病所
為不列入醫療管理之處置行為？原判決俱未進一步詳加究明審認
，即遽謂乙○○將上開襯墊「置入」告訴人口中按壓之行為不具
侵入性，並資為被告等無違反醫師法第二十八條規定之主要論據
，非唯速斷，亦有判決理由不備之違誤。檢察官上訴意旨指摘原
判決不當，非無理由，因原判決上述之違背法令，影響於事實之
確定，本院無可據以自為裁判，應將原判決撤銷，發回原審法院
更為審判。
據上論結，應依刑事訴訟法第三百九十七條、第四百零一條，判
決如主文。
中    華    民    國  九十九  年    六    月   十七   日
                      最高法院刑事第六庭
                          審判長法官  謝  俊  雄
                                法官  陳  世  雄
                                法官  魏  新  和
                                法官  徐  文  亮
                                法官  吳  信  銘
本件正本證明與原本無異
                                      書  記  官
中    華    民    國  九十九  年    六    月  二十二  日
                                                      Ｅ

司法院資訊處製作；財團法人民間司法改革基金會備份。
